【裁判字號】    95,上易,1174
【裁判日期】    951018
【裁判案由】    傷害等
【裁判全文】
臺灣高等法院臺中分院刑事判決        95年度上易字第1174號
上  訴  人
即  被  告  甲○○
                      號
上列上訴人因傷害等案件，不服臺灣彰化地方法院95年度易字第
439號中華民國95年6月30日第一審判決（起訴案號：臺灣彰化地
方法院檢察署95年度偵字第435、1950號），提起上訴，本院判
決如下：
    主  文
原判決關於甲○○部分撤銷。
甲○○共同傷害人之身體，處有期徒刑肆月，如易科罰金，以
佰元折算壹日。
    事  實
一、緣乙○○前於民國94年9月下旬，透過柯楊賢之介紹，向甲
    ○○之綽號「烏龜」之不詳年籍姓名友人借得面額為新台幣
    （下同）20萬元、發票日為94年12月27日之支票1張，供作
    調借現金之用。因甲○○曾在該支票後面背書，為免承擔不
    必要之票據責任，多次聯絡乙○○返還上開支票未果，眼見
    發票日將屆，遂於94年12月25日凌晨3時30分許，駕駛其所
    有不詳車牌號碼之自小客車，附載許家偉、麥瀚文、柯楊賢
    3人，另外吳瑞彬（業據原審法院判處有期徒刑五月確定）
    則帶同賴仁傑乘坐「白牌計程車」，前往彰化縣大村鄉○○
    路69號前，向乙○○催討上開支票，惟乙○○表示無法返還
    該支票，甲○○、吳瑞彬遂共同基於妨害人行使權利及傷害
    之犯意聯絡及行為分擔，先由吳瑞彬上前抓住乙○○之衣領
    ，甲○○則乘機取走乙○○繫於腰間之車牌號碼3295─LG號
    自小客車鑰匙後，以此強暴之方式，妨害乙○○行使權利。
    乙○○見狀，向甲○○表明，現在將車子開走也沒有用，而
    且票期還沒到等語，同時欲向甲○○取回鑰匙時，吳瑞彬即
    手持甲○○所有高爾夫球桿1支（未扣案，業已丟棄滅失）
    ，朝乙○○之頭部及背部用力敲擊，致乙○○因此倒下，受
    有頭皮撕裂傷之傷害，而無法向甲○○取回鑰匙。隨後甲○
    ○等人於告知乙○○須於3日內即支票到期日內拿20萬元來
    贖車後，旋甲○○駕駛乙○○所使用之上開自小客車離去。
    嗣乙○○隨即於同日5時20分許向警方報案後循線查獲。
二、案經彰化縣警察局員林分局報請臺灣彰化地方法院檢察署檢
    察官偵查起訴。
    理  由
一、訊據被告甲○○，對於右揭時、地，夥同共犯吳瑞彬等六人
    共同向告訴人乙○○索討支票，嗣吳瑞彬持高爾夫球棒將告
    訴人打傷，伊將告訴人所使用之上開小客車開走等情自白不
    諱，雖矢口否認有何上開傷害及妨害告訴人乙○○行使權利
    之犯行，辯稱：伊係擔任中間人，並非當事人，係吳瑞彬一
    人打傷乙○○，伊未下手打人，且鑰匙也是乙○○自行交付
    給伊云云。
二、本院查：
  (一)上開傷害及妨害自由犯罪事實，業據證人即告訴人乙○○於
    原審審理中結證甚明，復有伍倫綜合醫院診斷書、贓物認領
    保管單各1紙附卷可稽。
  (二)被告於警詢及原審審理時，就案發原因供稱：伊先於九十四
    年九、十月間分別交付告訴人乙○○三張支票調現，未果，
    告訴人先返還其中兩張，另紙票面金額二十萬元支票伊有背
    書，告訴人屢催不還，伊遂於前揭時、日夥同柯楊賢等人前
    往將告訴人使用之小客車開走做為抵押，並向告訴人表示，
    在該票據到期前，拿支票來換取小客車，車內遺有告訴人之
    皮包等語。依被告之供述，其既係因告訴人久不返還其所交
    付之票據，而於凌晨時分，夥同他人共六人，前往上開處所
    向告訴人興問罪之師，且被告所駛離之小客車內尚有告訴人
    隨身使用之皮包，內有現金25,500元、慶豐銀行信用卡1張
    、國民身分證及健保卡等情。告訴人若係基於自由意志為上
    開小客車之交付，焉有不取回隨身皮包之理？被告雖未實際
    下手實施傷害行為，然其既與吳瑞彬基於共同犯意之聯絡，
    仍應負共犯之責。
    綜合上述，本件事證明確，被告犯行堪以認定。
三、查刑法業以中華民國九十四年二月二日總統令修正公布，並
    自九十五年七月一日施行。被告行為後，其應適用之相關法
    律已有變更，茲就與本案適用有關之條文，比較說明如下：
  (一)法定刑中罰金刑部分：
    刑法第三十三條第五款業經修正公布，修正後刑法第三十三
    條第五款規定「罰金：新臺幣一千元以上，以百元計算之」
    ，與修正前刑法第三十三條第五款規定「罰金：（銀元）一
    元以上」不同。比較新舊法結果，以修正前即行為時法較有
    利於被告，故依刑法第二條第一項前段規定，本案關於刑法
    第二百七十七條第一項、第三百零四條第一項之法定刑罰金
    部分，自應適用行為時之法律即修正前刑法第三十三條第五
    款規定決定其罰金部分之法定刑。
  (二)法定刑中罰金刑提高標準之新舊法適用：
    被告行為後，刑法施行法第一條之一於九十五年六月十四日
    經以華總一義字第09500085181 號令修正公布增訂。修正增
    訂之刑法施行法第一條之一規定「中華民國九十四年一月七
    日刑法修正施行後（按指九十五年七月一日），刑法分則編
    所定罰金之貨幣單位為新台幣。九十四年一月七日刑法修正
    時，刑法分則編未修正之條文定有罰金刑者，自九十四年一
    月七日刑法修正施行後，就其所定數額提高為三十倍。但七
    十二年六月二十六日到九十四年一月七日新增或修正之條文
    ，就其所定數額提高為三倍」。而本件被告所犯上開規定有
    罰金刑，且為刑法分則編未修正之條文而定有罰金刑者；於
    刑法施行法第一條之一修正增訂前，其貨幣單位為銀元，罰
    金刑之提高標準應適用罰金罰鍰提高標準條例第一條之規定
    「依法律應處罰金、罰鍰者，就其原定數額得提高為二倍至
    十倍。」而再依現行法規所定貨幣單位折算新臺幣條例第二
    條規定「現行法規所定金額之貨幣單位為圓、銀元或元者，
    以新臺幣元之三倍折算之」，比較新舊法適用之結果，其關
    於法定刑為罰金部分之提高標準，新舊法均無不利之情形，
    故依刑法第二條第一項前段規定，本案關於刑法第二百七十
    七條第一項、第三百零四條第一項之法定刑罰金提高標準部
    分，自應適用行為時之法律即罰金罰鍰提高標準條例第一條
    之規定。
  (三)易科罰金折算標準部分：
    修正公布施行之刑法第四十一條第一項前段則規定：「犯最
    重本刑為五年以下有期徒刑以下之刑之罪，而受六個月以下
    有期徒刑或拘役之宣告者，得以新臺幣一千元、二千元或三
    千元折算一日，易科罰金。」比較修正前後之易科罰金折算
    標準，以九十五年七月一日修正公布施行前之規定，較有利
    於被告，則應依刑法第二條第一項前段，適用修正前刑法第
    四十一條第一項前段規定，定其折算標準。
  (四)牽連犯部分：
    刑法第五十五條後段關於牽連犯之規定業已刪除，是被告犯
    後法律已有變更，而本件被告於舊法時期所犯之罪，依新法
    應各別多次論斷之結果（即數罪併罰），其刑度顯較修正前
    應依刑法第五十五條後段之規定以從一重之罪為重，經比較
    新舊法結果，應依刑法第二條第一項之規定，適用有利於被
    告之法律，即適用被告行為時之修正前刑法第五十五條牽連
    犯之規定，從一重之罪處罰。
四、核被告所為，係犯修正前刑法第304條第1項之妨害人行使權
    利罪及修正前同法第277條第1項之傷害罪。被告甲○○、吳
    瑞彬間，就上開二罪，有犯意之聯絡及行為之分擔，互為共
    同正犯。渠等2人所犯上開2罪間，有方法、目的之牽連關係
    ，為牽連犯，應從一重之傷害罪處斷。原審就被告論罪科刑
    固非無見，惟原判決既未及就上開新舊法為比較適用尚有未
    洽，被告上訴否認，雖無理由，然原判決就被告部分，既有
    上開可議之處，自應撤銷改判。爰審酌被告未實際下手實施
    傷害行為，情節較輕及其犯罪動機、目的、手段、所生之危
    害及否認犯罪且未為任何賠償等一切情狀，判處如主文第二
    項所示之刑，並諭知易科罰金折算標準。至被告所有，供犯
    罪使用之高爾夫球桿1支，業已丟棄滅失等情，已據被告供
    述在卷，已無沒收之必要。
五、據上論結，應依刑事訴訟法第三百六十九條第一項前段、第
    三百六十四條、第二百九十九條第一項前段，刑法第二條第
    一項、第二十八條、（修正前）第二百七十七條第一項、（
    修正前）第三百零四條第一項、（修正前）第五十五條、（
    修正前）第四十一條第一項、，罰金罰鍰提高標準條例第一
    條前段、（修正前）第二條，判決如主文。
本案經檢察官丙○○到庭執行職務。
中    華    民    國    95    年    10    月    18    日
               刑事第四庭  審判長法  官  洪  耀  宗
                                 法  官  江  德  千
                                 法  官  劉  登  俊
上列正本證明與原本無異。
不得上訴。
                                 書記官  粘  銘  環
中    華    民    國    95    年    10    月    19    日
                                                      Ｆ


司法院資訊處製作；財團法人民間司法改革基金會備份。
